【裁判字號】    97,訴,2701
【裁判日期】    990211
【裁判案由】    損害賠償
【裁判全文】
臺灣臺中地方法院民事判決  97年度訴字第2701號
原      告  寅○○
訴訟代理人  胡坤佑律師
被      告  聚合發建設股份有限公司
法定代理人  子○○
訴訟代理人  羅宗賢律師
複代理人    辰○○
訴訟代理人  黃雅琴律師
上當事人間損害賠償事件，本院於民國99年1月26日言詞辯論終
結，判決如下：
    主    文
原告之訴及假執行之聲請均駁回。
訴訟費用由原告負擔。
    事實及理由
一、原告主張：
（一）原告因從事精品服飾之買賣，於台中縣豐原市○○街137
      巷6號及豐社路75巷11號設有門市及展示會場，故常自國
      外購入大量之高級衣物、鞋子等精品，庫存品則置放於原
      告所有台中縣豐原市○○街192巷15之1號2樓之自宅（下
      稱系爭房屋）。
（二）民國95年2、3月間被告在系爭房屋旁之豐原市○○段149
      地號土地上欲新建「星光浪琴大樓」而拆除舊建物時，未
      向台中縣政府申請臨房鑑定，亦未通知鄰近住戶，即直接
      將挖土機置於該舊建物之最高樓層（6樓），拆除工程進
      行約1個月左右後，系爭房屋所在大樓住戶發現屋內有龜
      裂情形，經告知訴外人即系爭房屋大樓主委戊○○聯絡被
      告要求會勘。95年4月26日更有水泥塊擊破原告後陽台之
      玻璃窗；95年5月16日台灣省土木技師公會會勘發現住戶
      房屋確有龜裂情形；95年11月間因下雨發現水泥塊將原告
      後陽台之採光罩打破損壞，雖被告曾為原告更換採光罩修
      補，但因未逢大雨，加以原告每天早出晚歸，未發現被告
      並未將採光罩完全修復，至96年8月18日強烈颱風來襲挾
      帶豪雨停班停課，原告因整天在家，始發現該採光罩接縫
      處嚴重漏滲水，致原告置放於系爭房屋後陽台之衣櫃、聖
      誕樹、床墊、吊衣鐵架受潮損壞，庫存全新之進口服飾、
      皮包、鞋子等均受潮損壞，顏色互染，無法銷售，及原告
      個人已使用之歐洲進口服飾、床罩、羽絨被、羊毛毯等亦
      受潮而產生異味必須送洗，造成原告重大損害。原告立即
      告知大樓前後任主委戊○○及甲○○。嗣系爭房屋室內又
      有新的龜裂，97年2月1日台灣省土木技師公會又前來鑑定
      。
（三）被告於95年4月26日打破系爭房屋後陽台玻璃窗（非採光
      罩），此部分已修復，惟此並非造成本件損害之原因。被
      告一直稱係打破採光罩而且已修復云云，與事實不符，且
      有轉移焦點之嫌。
（四）證人己○○證述略以：95年11月我太太打電話叫我去關心
      我們的里民，因系爭房屋採光罩有破洞怕雨水進來，所以
      才拿塑膠布蓋住有破損的地方等語；證人戊○○證述略以
      ：95年11月原告的後陽台採光罩因被告拆舊大樓時被石頭
      打破等語；證人乙○○證述略以：被告蓋大樓的期間，聽
      到有東西掉下來的巨響，去後陽台看才看到有石頭掉下來
      在原告房屋的採光罩上面，被告有來修過原告的採光罩2
      次等語。可知被告確於95年11月間施工時打破系爭房屋後
      陽台之採光罩。雖被告之後有更換採光罩，但因其施工時
      未將採光罩四周之骨架處理好，導致接縫處仍會漏水。
（五）證人戊○○證稱略以：96年8月18日當天下雨，有看到原
      告櫃子潮溼損壞，並沒有看到採光罩破裂滲水，應該是下
      雨颱風滲水使表面木質部分龜裂造成衣櫃潮濕，不是外力
      造成的，原告有說她的衣服受損，但是伊沒有看等語；證
      人乙○○證稱略以：第1次原告有帶我去她家看，原告所
      有受損的衣服都是掛在衣櫥裡面，衣櫥上方角落有溼氣的
      感覺，96年12月第2次被告派來修的時候是從我們家後陽
      台下去，一個師傅提一桶水先測試是哪邊有漏水，然後就
      用矽膠下去修補等語；證人丑○○證稱略以：原告又打電
      話給我，說衣櫥裡面的衣服有受損，要我去瞭解，我有再
      請被告的人一起過去看，有看到衣服，被告公司的人也有
      過去，有看到也有拍照等語；證人巳○○證稱略以：編號
      45的衣服我本來想要買，原證4、5照片上的物品，在原告
      家裡豐原火車站附近的2樓公寓看過，我記得好像是在原
      告家後陽台的衣櫥有看過一些等語；證人郭惠茹證稱略以
      ：原告賣國外進口的精品，在她家裡有看到原告賣的衣服
      ，都放在原告家後面的儲藏櫃的櫃子，有好多好多衣服都
      放在櫃子裡、置物櫃，看過證4編號14、32、47、48、45
      、58、78、80、73、92，證5編號1、78、148、140等語；
      證人丁○○證稱略以：伊會跟原告買衣服，她的衣服很好
      ，都是進口的等語；證人壬○○證稱略以：有聽原告說她
      賣的衣服放在衣櫥裡，有聽說被雨淋濕等語；證人癸○○
      證稱略以：有聽原告說採光罩被弄壞，伊有看過原證4編
      號7、9、15、17、25、27、45、68、69、80、82、83，原
      證5編號40、79、92、128、139、140、149、160、163的
      衣服等語。足以證明系爭受損衣物為原告所有，且為96年
      8月18日颱風天因被告未完全修復採光罩致採光罩漏滲水
      所造成。
（六）原告於96年9月中旬簽收由大樓管理員拿到原告家之油漆
      補償金，惟當時管理員並未說明簽收後即不能向被告索賠
      ，亦未讓原告閱讀被告與管委會於96年所簽署之協議書，
      故該協議書係被告針對管委會所簽署，要無拘束原告之效
      力。遑論該協議書係由被告與管委會於96年間簽署，及油
      漆補償金簽收表為96年9月，顯然與97年2月之會勘毫無相
      涉，該協議更不足拘束原告對被告依97年2月1日會勘所認
      定之受損情形請求賠償。
（七）按因故意或過失，不法侵害他人之權利者，負損害賠償責
      任。損害賠償，除法律另有規定或契約另有訂定外，應以
      填補債權人所受損害及所失利利益為限。依通常情形或依
      已定之計劃、設備或其他特別情事，可得預期之利益，視
      為所失利益。民法第184條第1項、216條分別定有明文。
      次按損害賠償之債，以有損害之發生及有責任原因之事實
      ，並二者之間，有相當因果關係為成立要件。至於相當因
      果關係之認定，應以行為人之行為所造成之客觀存在事實
      為觀察之基礎，倘就該客觀存在之事實，依吾人智識經驗
      判斷，通常均有發生同樣損害結果之可能者，始得謂行為
      人之行為與被害人所受損害間，具有相當因果關係。苟無
      此一行為，固不能發生此項損害；倘有此一行為，通常亦
      不致發生此種損害時，自無因果關係存在。最高法院97年
      度台上字第1627號裁判意旨參照。又所謂過失，乃應注意
      能注意而不注意即欠缺注意義務之謂。構成侵權行為之過
      失，係指抽象輕過失即欠缺善良管理人之注意義務而言。
      行為人已否盡善良管理人之注意義務，應依事件之特性，
      分別加以考量，因行為人之職業、危害之嚴重性、被害法
      益之輕重、防範避免危害之代價，而有所不同。最高法院
      93年度台上字第851號裁判意旨參照。本件被告為興建新
      大樓，於拆除舊大樓期間之95年11月間因施工石塊掉落擊
      中系爭房屋後陽台之採光罩致破裂，被告雖於95年11月為
      系爭房屋後陽台更換採光罩，惟施工未完善，嗣96年8月1
      8日因逢颱風下雨，系爭房屋採光罩接縫處因上開施工未
      黏接妥適，雨水滲入原告系爭房屋後陽台，致置於後陽台
      之原告衣櫃嚴重滲水，同時損害放置衣櫃內之衣物，依吾
      人智識經驗判斷，可知被告上開打破系爭房屋後陽台採光
      罩及施工更換採光罩未完善之侵權行為，通常均有發生原
      告系爭財產損失結果之可能，兩者間當具有相當因果關係
      ，此亦經台灣省土木技師公會於鈞院囑託鑑定時，證明骨
      架受損且在衣櫥上方區域有水漬白華且依水漬白華分佈狀
      況研判，當時漏滲水水量較大，漏滲水之主要因素為接合
      材質矽利康失敗所致，此由採光罩與建築結構體交界處之
      矽利康有塗兩層修復痕跡可證。及證人乙○○證稱略以：
      被告於96年12月第二次修時，先測是哪邊有漏水，然後就
      用矽膠下去修補等語，均足證原告損害確因被告所致。而
      被告身為建設公司，本有避免因興建房屋而造成鄰近住戶
      權益受損害之義務，於本件興建過程中使石塊掉落造成原
      告系爭房屋採光罩破裂，於更換採光罩施工中又未注意接
      縫處未妥善施工，其係應注意能注意而不注意避免侵害鄰
      近住戶之權益，即欠缺善良管理人之注意義務，當具有過
      失，被告自應依侵權行為之規定對原告負損害賠償之責。
（八）原告於96年8月18日發現衣物受損並無任令其物品繼續受
      潮使損害繼續擴大情形，且原告相信被告應已於95年11月
      妥善更換修繕被擊破之採光罩，原告平日早出晚歸，於96
      年8月18日因適逢颱風下雨停班停課，原告整天留在家中
      ，始發現系爭衣物受損情形，故原告並無任何過失之情形
      。
（九）原告因被告之侵權行為受有採光罩修復、油漆工程、洗衣
      費、進口服飾損壞、進口皮件皮鞋損壞、衣櫃、聖誕樹、
      衣墊(含竹蓆)及吊衣鐵架損壞，損失如下：
  1.採光罩修復新台幣（下同）20,500元：有原告所提證6之估
    價單，及台灣省土木技師公會鑑定結果證明確有損害，修復
    方案一金額為22,271元，方案二金額為25,001元，故原告請
    求20,500元顯屬有據。
  2.油漆工程14,500元：依台灣省土木技師公會於97年2月1日鑑
    定結果，確有龜裂、裂縫之情形，亦有原告所提證七號估價
    單為憑。
  3.洗衣費22,480元：有原告所提證8及財團法人台灣經濟技術
    研究所鑑定修復金額28,500元，故原告請求22,480元顯屬有
    理。
  4.進口服飾損壞金額2,095,700元（包括成本即所受損害1,099
    ,700元及利潤即所失利益996,000元)：依財團法人台灣經濟
    技術研究所鑑定其金額（成本）1,017,250元，受潮後價額
    44,640元，亦即成本扣除受潮後價額，損害之金額為972,61
    0元，但此並未鑑定原告之利潤（即所失利益）為若干？其
    鑑定之成本金額偏低。
  5.進口皮件皮鞋損壞金額222,380元（包括成本即所受損害142
    ,400元及利潤即所失利益79,980元）：依財團法人台灣經濟
    技術研究所鑑定結果，鑑定其金額(成本)146,700元，受潮
    後價額4,434元，亦即成本扣除受潮後價額，損害金額142,2
    66元，但此亦未鑑定原告之利潤（即所失利益）為若干。
  6.衣櫃、聖誕樹、衣墊(含竹蓆)、吊衣鐵架損壞27,980元，有
    財團法人台灣經濟技術研究所鑑定結果，全新價額27,100元
    ，受潮後價額700元，亦即扣除受潮後價額，損害金額為26,
    400元。
（十）原告因被告上開侵權行為致生損害，為此依民法第184條
      第1項、216條之規定提起本訴，並聲明：被告應給付原
      告2,403,540元及自起訴狀繕本送達翌日起至清償日止，
      按年息5%計算之利息。願供擔保請准宣告假執行。
二、被告則以：
（一）按「法院固得就鑑定人依其特別知識觀察事實，加以判斷
      而陳述之鑑定意見，依自由心證判斷事實之真偽，然就鑑
      定人之鑑定意見可採與否，則應踐行調查證據之程序而後
      定其取捨。倘法院不問鑑定意見所由生之理由如何，遽採
      為裁判之依據，不啻將法院採證認事之職權委諸鑑定人，
      與鑑定僅為一種調查證據之方法之趣旨，殊有違背。」、
      「民事訴訟如係由原告主張權利者，應先由原告負舉證之
      責，若原告先不能舉證，以證實自己主張之事實為真實，
      則被告就其抗辯事實即令不能舉證，或其所舉證據尚有疵
      累，亦應駁回原告之請求。」、「侵權行為損害賠償之該
      當要件至少須為：行為人有故意或過失、行為人有不法、
      被害人有權利受侵害、被害人有損害發生、損害之發生與
      不法行為有因果關係。又損害賠償之債之成立，其損害之
      發生與有責原因事實間，所謂之相當因果關係，係指依經
      驗法則，綜合行為當時所有存在之一切事實，為客觀之事
      後審查，在一般情形上，有此環境、有此行為之同一條件
      ，足以發生同一之結果者，該條件即發生結果之相當條件
      ，其行為與結果間為有相當因果關係。反之，若在一般情
      形上，有此同一條件存在，依客觀之審查，不必皆發生此
      結果，該條件與結果尚非相當，而僅屬偶發之事實，其行
      為與結果即難認為有相當因果關係。」，分別有最高法院
      院79年台上字第540號判例、17年上字第917號判例及96年
      度台上字第2032號判決參照。本件被告於95年11月間有無
      因施工掉落石塊打破原告系爭房屋後陽台之採光罩？如有
      ，是否已經修復？被告是否已補償原告起訴請求之油漆工
      程費用？原證4、5、10號所示衣服等物是否為原告所有？
      原證4號（原證9號表列衣服）之衣服之品牌、成本是否真
      正？是否全新衣物？原告所主張受潮之衣服等物品是否真
      置放於採光罩下，且因採光罩滲水致該些物品受潮而損害
      ？原告所主張被告之侵權行為與其所主張之損害是否有相
      當因果關係？如有，則原告是否負與有過失之責？而被告
      應負賠償金額為何？均待原告舉證證明。
（二）被告雖於95年5月間因施工不慎毀壞系爭房屋之採光罩，
      被告已派員將毀壞之採光罩換新復原，原告亦不否認被告
      有派員修復；至原告另主張被告於95年11月間因施工水泥
      塊打破系爭房屋後陽台採光罩，致96年8月18日颱風來襲
      嚴重漏水損壞原告衣物云云，被告否認之，且依中央氣象
      局統計資料顯示96年8月18日於台中地區雨量為38.8毫米
      ，自95年5月間至96年8月18日止，期間95年6月8、9、10
      日，同年7月9日、14日，及96年6月3日至同月8日止，台
      中地區雨量皆超過38.8毫米，如被告未將95年5月間損壞
      原告住宅後陽台之採光罩修復，則原告理應於前開大雨期
      間（即95年6月8、9、10日，同年7月9日、14日，及96年6
      月3日至同月8日止）即應發現採光罩有漏水未修復，不可
      能延至近16月後之96年8月18日因38.8毫米之雨量始發現
      採光罩有漏水之情形，原告所主張96年8月18日採光罩漏
      水情形，其真正原因應非被告損壞其採光罩所致。且依原
      告所指採光罩被打破位置（即原證2號第1張照片所示）與
      其所指採光罩漏水位置（即原證2號第2、3張照片所示）
      ，兩者根本不同，顯見原告所指採光罩漏水處並非出自於
      採光罩被打破的位置，而依耐用年限表所列關於採光罩所
      屬編號1021之遮陽設備耐用年限僅有5年，是原告所指96
      年8月18日採光罩漏水情形如為真實，亦有可能是原始採
      光罩自然老舊所致，原告不能將採光罩漏水原因，不論漏
      水位置，使用年限，而一律歸咎於其所指95年11月間被打
      破之採光罩處。
（三）依證人庚○○證稱略以：當時伊自原告住家樓上3樓之鄰
      居處爬到原告採光罩上查看，其並未有明顯破洞之情形，
      且未看到法官當庭提示原證2號第1張照片所示採光罩上面
      破洞等語；證人辛○○證稱略以：伊於96年12月前去原告
      住家查看時亦未發現採光罩有破洞之情形等語；證人己○○證稱略以：伊於95年11月間前去原告住家看時未能確認
      有雨水漏進屋內之情形等語，及證人丙○○（即原告住所
      地區里長）亦證稱：伊於96年5、6月前去原告住家看時並
      未看到有採光罩破掉或其他漏水情形等語，可知被告於95
      年5月間損害系爭房屋後陽台採光罩將其修復後，應未有
      再損壞其採光罩之情形，且修復後亦無滲水或漏水之情形
      。原告主張其所有財物因滲水受潮等損害係因原告之侵權
      行為所致，顯屬無據。
（四）又證人丑○○證述略以：第1次去原告家裡看衣櫥損害時
      沒有告訴伊衣服、聖誕樹、衣架及床也有損害，係第3次
      去，衣服整堆攤在地上，原告才告訴伊有衣服受損，伊亦
      無法確定是否提示照片所示衣服。原告也有同意由伊協調
      房屋龜裂過程中所建議送鑑定之事，惟於被告委請伊處理
      兩造的紛爭前，原告沒有跟伊反應衣服、房子等物受損之
      事等語，可知原告主張因潮濕而受損壞之聖誕樹、棉被、
      衣櫥、吊衣架等物，若係因系爭房屋採光罩有被打破滲漏
      水所致，則原告為何未於證人丑○○第1、2次來查看時立
      即告知指示證人查視，甚至證人第3次來時，原告也沒有
      很明確告知證人有何東西受損，其言行顯與常情相違，自
      難予以採信。
（五）再原告自始至終皆未表示被告於96年8月間有因施工掉落
      石頭於系爭房屋後陽台採光罩，則證人乙○○證稱略以：
      被告於96年8月份蓋大樓有掉落石頭在原告房屋採光罩上
      ，即有矛盾。況證人乙○○稱被告於96年7月間因噴水清
      潔至灑落在系爭房屋後陽台採光罩，經被告負責建築工地
      主任卯○○證述略以：96年7月間只做外牆裝修工程，並
      沒有噴水清洗的情形，且工地跟系爭房屋所在大樓間的鷹
      架也有施作防塵網還有特殊的帆布，若有噴水也不會噴到
      系爭房屋所在大樓，證人乙○○所述顯難置信。遑論如原
      告因採光罩漏水致衣服等物受損，理應即時告知證人請求
      協助作證，為何原告遲至一個月後即8月份始請證人乙○○前去住家看其所受損害情形？即難逕據乙○○之證詞為
      被告對原告有何侵權行為之認定。另證人戊○○雖證稱原
      告於95年11月間曾請伊前去住家查看採光罩被打破之情形
      ，惟伊僅證稱當時是看到採光罩上面都是石塊，但未親身
      目睹採光罩是被石塊打破，採光罩上的石塊是否因被告施
      工掉落所致，非無疑義？且其亦證稱95年11月1日採光罩
      受損後已有修復完畢，故原告所主張96年8月18日採光罩
      漏水情形是否肇因於95年11月間採光罩被打破之原因，即
      有疑問。
（六）原告主張採光罩損壞部分，經臺灣省土木結構技師鑑定表
      示：1.98年11月13日（當日正逢下雨）至現場勘查，採光
      罩並無任何漏水現象，而PC板部分亦無損壞（鑑定報告第
      4頁(一)(二)）。2.鑑定報告附件六採光罩骨架損壞部分與本
      件無關，蓋原告從頭到尾僅主張採光罩破裂，從未主張過
      採光罩骨架有何損壞，併其損壞原因為何？故此採光罩骨
      架損壞部分與原告所指被告侵權行為部分並無因果關係。
      3.鑑定報告所指樑邊牆面A、B、C點部分有水漬白華情形
      ，研判是採光罩與建築結構體交界處漏水所致，惟鑑定報
      告已指目前標的物並沒有漏滲水（鑑定報告第7頁(三)鑑定
      結果4.），則該鑑定報告所指A、B、C點部分有水漬白華
      究竟於何時所產生，其與原告所指被告之侵權行為有無關
      係，尚無法確認；再者，被告僅承認95年4、5月間有因施
      工將採光罩打破，但已更換壓克力（PC）板修復，且從證
      2顯示原告所主張受損之採光罩板係在中間位置，被告在
      修復受損採光罩時，根本沒有去更動採光罩與建築結構體
      交界處之位置，則鑑定報告所指採光罩與建築結構體交界
      處曾經漏滲水之情形，顯係原告當初裝設採光罩時，其所
      僱請之工人施工不良所致，或有因年久自然老化所致，核
      與原告所指被告之侵權行為無關。另依該鑑定報告表示目
      前（98年11月13日）採光罩並無漏滲水之情形，顯示被告
      於95年4、5月間不慎將原告之採光罩板打破並加以修復後
      ，即未有再漏滲水之情形，蓋如沒有修復好，怎可能目前
      不會有漏滲水情形，顯見鑑定報告所指採光罩與建築結構
      體交界處曾經漏滲水之情形，應是於被告在95年4、5月間
      不慎打破原告之採光罩板之前所產生，益證該漏滲水情形
      與被告無關。承前上開鑑定報告所指採光罩應修復之處，
      自不應由被告負責修復；退言之，若應由被告負責修復，
      亦應以方案一（22,271元）為洽當。至原告主張被告應賠
      償採光罩修復費用20,500元所據者為證6之97年3月12日關
      於採光罩之估價單，距被告於95年5月間不慎毀壞其採光
      罩，期間達近2年，該2年期間是否有因其他因素致原告所
      稱之採光罩毀損不得而知。況原告所稱採光罩毀壞之情形
      究竟為何？何以須花費20,500元來修補採光罩，仍待查證
      。是原告僅憑一紙估價單即向被告請求20,500元之採光罩
      修復費用，尚嫌速斷。
（七）原告主張因被告施工致其房屋龜裂部分，被告曾經委託臺
      灣省土木技師公會鑑定，其結果認為原告房屋大樓並無結
      構上安全疑慮，而就牆面、頂板龜裂部分被告已提出30萬
      元作為包括原告在內之原告住戶大樓各住戶簽收，而原告
      也有簽收確認，此亦有證人甲○○證述詳實，是原告請求
      油漆工程費用顯屬無理。
（八）否認原告提出原證4、5、10相片所示衣物有損害，亦否認
      系爭房屋採光罩有遭被告損壞致漏水？縱有損壞，是否肇
      因於被告損壞系爭房屋後陽台採光罩而漏水所致？僅依該
      些照片尚難據以論斷。原告列表表示伊有原證4、5、10號
      之衣服等物，惟原告所列物品多達數百件，甚者表示係國
      外進口高貴衣服，原告未提出相當證據證明該些東西確實
      為其所有，何能主張其受有侵權行為之損害而得請求損害
      賠償？且原證4號（原證9號表列衣服）所列衣服之品牌、
      成本是否為真正？是否全新衣物？原告於原證9號列出97
      件衣鞋為何種品牌，產國、材質成本為何？是否為真品？
      其購入成本是否如原告表列所示之價額，亦未見原告提出
      收據、進貨單等資料以證其說。而原告主張受潮之衣服等
      物品眾多，以系爭房屋後陽台所置衣櫃之小，原告能否將
      該些物品擺放於後陽台採光罩下，因採光罩滲水致該些物
      品受潮而損害，容有疑問？揆諸證人巳○○、郭惠茹、癸○○雖證稱伊有看過部分原證4、5照片上的衣服，但並非
      全部看過，且未能確定究係哪些衣服，亦未能證明原告將
      該些衣服置放於住家後陽台採光罩下。而證人乙○○亦證
      稱96年8月初沒有下雨，係原告自行陳述因下雨滲水造成
      損害，證人乙○○、巳○○皆未親眼經歷原告所稱受損過
      程，證人所證述內容即有可議。況證人庚○○、辛○○、
      甲○○、丙○○證稱其等至原告住家查看採光罩時，原告
      都未向其等表示有何衣服因採光罩漏水受潮而生損害。另
      證人戊○○亦證稱從未在原告家中看過原證4、5號之衣服
      ，原告亦從未向伊提過有除櫃子外的衣服或其他物品有損
      壞賠償之事。按之常理，原告起訴狀所載衣服有受潮受損
      之情如為真實，伊於被告派員查看，及上開證人前往查看
      時，原告理應詳實告知此情，惟原告何以未向其等表示該
      受損情形，此即與常情不符。是原告所主張衣服等物品有
      置放於採光罩下，並因採光罩滲水致該些物品受潮而損害
      等詞，自難令人置信。又被告若真有於95年11月因興建房
      屋掉落石塊而打破系爭房屋採光罩，依台中氣象站紀錄96
      年6月3日至8日有高達38. 8毫米以上之雨量，甚且在同年
      8月間也有多日高達38.8豪米以上雨量，乃至同年9月、10
      月都有高達38.8毫米以上雨量，該些日期亦應造成採光罩
      漏水，原告理應不會將貴重衣物放於採光罩下而冒受潮損
      害之危險。雖證人戊○○證稱伊有前去查看，但當時沒有
      看到採光罩破裂滲水，也僅看到原告所有櫃子有損壞而已
      ，未看到原告所稱原證4、5號照片所示衣服受損情形，至
      櫃子部分乃係伊個人判斷係因下雨潮濕所致，至其真實原
      因是否如此，證人戊○○亦自承不知道。況證人戊○○已
      證稱95年11月採光罩被打破後，後來已經修復。綜上，依
      卷證資料並未能證明原證4、5、10號所示之物品於96 年8
      月18日係置放於原告所有房屋後陽台採光罩下（原證10號
      所列之衣櫃除外），併因當日採光罩有因下雨而漏水，致
      使該些物品受潮而生損害。原告以原證9號臚列服飾品名
      、成本、利潤、定價等等，惟原告並未舉證以實其說，是
      原告僅以表列其有何服飾受損害，併其成本、利潤、定價
      若干？尚難認其所主張為真正。再者物品本身亦有折舊問
      題，且利潤為何乃取決於市場景氣，原告所請求之洗衣費
      、進口服飾損害、進口皮件、皮鞋損壞、衣櫃、聖誕樹、
      床墊、吊衣鐵架損壞等費用，實屬無據。
（九）原證10號所列衣櫃乃係膠合板所作，證人庚○○所帶去的
      木工師傅稱此種膠合板材料衣櫃不適合放置於溫差過大的
      環境中，原告卻將之置放於採光罩下，白天受陽光照射，
      晚上則處於較低溫度下，該衣櫃應係日夜溫差而致變形；
      至吊衣鐵架部分乃係鐵質材料，本會因日久生鏽；而聖誕
      樹本是塑膠材質，不可能有受潮損害之情。是原告所指該
      些物品之受潮損害，應難認與採光罩漏水有何因果關係。
（十）鑑定報告所採成本法係直接採納原證8所列之各項衣服成
      本價，惟原告未提出任何佐證以證明其購該些衣服之成本
      ，被告並予否認，鑑定報告所援引之基礎資料真偽不明，
      則該報告所推定該些衣服於損壞前之市場價格（鑑定報告
      第26頁以下）真實與否即難確認。又原告並未舉證購置原
      證4所示之衣服來源，故該些衣服是否為真品或有膺品之
      情形，仍有待查明，鑑定報告未予以鑑別，遽以原告於原
      證8所列之品牌、產國、材質等資料作為鑑定依據，則該
      報告所推定該些衣服於損壞前之市場價格（鑑定報告第26
      頁以下）亦難採信。另衣服價值往往因季節、地域、年份
      而有差異，鑑定報告未予考慮，且鑑定報告所採市場法未
      臚列依據之市場參考價格為何，其參考之店家或市場區域
      為何，卻逕列市場價格為何，故該報告所推定該些衣服於
      損壞前之市場價格是否正確，不無疑問。且侵權行為損害
      賠償旨在填補被害人之損害，本件原告如有損害，其賠償
      額亦應以損害發生時之損害額為準，亦即以96年8月18日
      原告受損害時之損害額作為賠償數額。鑑定報告卻以原告
      所列購入成本及目前市場價額作為鑑定依據，顯未推算原
      告損害發生時之損害額為何？故此鑑定報告亦有瑕疵。再
      者，原告購入原證4號所列衣服及原證10號所列物品之時
      間為何？亦攸關折舊問題，亦即損害發生前，該些衣服、
      物品之價值為何？乃至損害發生後，該些衣服、物品貶至
      何值？藉以核算原告之損害額。惟鑑定報告全然未考慮該
      些衣服、物品折舊問題，故此報告即難採信。鑑定報告既
      有上開疑義，則其所載鑑定結果（第49頁）即有失公正客
      觀，揆諸前開最高法院79年台上字第540號判例意旨，自
      難遽採為本件裁判之依據。
（十一）退言之，縱被告有打破原告系爭房屋後陽台之採光罩，
        而致96年8月18日採光罩漏水，併因此使原證4、5、10
        所列物品受潮。惟被告卻未即時採取防救措施，卻任令
        其物品繼續受潮，致損害繼續擴大，原告亦應負與有過
        失之責。並聲明：原告之訴駁回。如受不利判決，
        願供擔保請准宣告免為假執行。
三、兩造不爭執之事項：
（一）被告於95年2、3月間在原告坐落台中縣豐原市○○街192
      巷15之1號2樓房屋旁之豐原市○○段149地號土地上進行
      拆除舊房屋新建工程。
（二）被告於進行上開拆除工程時，致原告上開房屋所坐落之社
      區大樓部分牆壁龜裂，經大樓管理委員會與被告於96年7
      月達成協議，由被告提供30萬元交付大樓管理委員會作為
      修繕龜裂部分及回饋金。協議書第三條並約定：「甲方（
      指大御所管理委員會）保證本書簽立並點收修繕費用後，
      不得再有任何請求及主張事項。大御所管理委員會曾於97
      年2月將協議書公告。
（三）原告有在96年9月大御所住戶油漆補償金簽收表上簽名，
      並領取補償金4,412元。
（四）被告曾於97年1月28日就原告系爭房屋結構安全申請臺灣
      省土木技師工會鑑定，鑑定結果為：(一)房屋損壞調查結果
      ：1.經勘查瑕疵、受損情形，室內牆面龜裂多數為粉刷層
      乾縮裂縫。2.頂版及樑龜裂寬度均小於0.3mm。3.經檢查
      室內主要結構樑柱接頭完整並無明顯龜裂受損情形。經與
      原現況鑑定報告書比對後，標的物主要結構材部位，並無
      顯著受損。有臺灣省土木技師工會97年2月18日（97）省
      土技字第941號安全鑑定報告書影本附卷可憑。
四、本院判斷：
（一）本件原告主張95年2、3月間被告在系爭房屋旁之豐原市○○段149地號土地上欲新建「星光浪琴大樓」而拆除舊建
      物，造成其房屋牆壁龜裂，又於95年11月間某日將系爭房
      屋後陽台之採光罩打破，被告雖有修繕，但未修繕妥適，
      於96年8月18日颱風來襲時，該採光罩嚴重漏水，致其衣
      櫥、衣物等物品受損，提出採光罩、牆壁龜裂、衣櫥、聖
      誕樹、床墊、吊衣鐵架、進口服飾、皮件、皮鞋等受潮照
      片及估價單等為證。為被告否認，並以前詞置辯。是本件
      應審究者厥為：(一)原告系爭房屋龜裂可否向被告請求油漆
      工程之費用？(二)系爭房屋後陽台採光罩漏水原因為何？是
      否可歸責於被告？
（二）原告系爭房屋龜裂可否向被告請求油漆工程之費用部分：
    (1)查系爭房屋於起訴前曾請臺灣省土木技師工會鑑定，鑑定
      結果為：1.經勘查瑕疵、受損情形，室內牆面龜裂多數為
      粉刷層乾縮裂縫。2.頂版及樑龜裂寬度均小於0.3mm。3.
      經檢查室內主要結構樑柱接頭完整並無明顯龜裂受損情形
      。經與原現況鑑定報告書比對後，標的物主要結構構材部
      分，並無顯著之受損。有該會97年2月18日（97）省土技
      字第941號安全鑑定報告書附卷可憑。是系爭房屋牆壁雖
      有龜裂，惟是否係被告施工造成，鑑定書並未判斷。原告
      復未舉證證明，從而並無證據證明系爭房屋牆壁龜裂係被
      告施工所致。
    (2)況系爭房屋所屬大樓管理委員會就被告施工時對該社區大
      樓部分牆壁龜裂、噪音及灰塵事宜，於96年7月間與被告
      簽訂協議書，由被告提供30萬元交付大樓管理委員會作為
      修復龜裂部分之修繕費用及回饋金，並約定大樓管理委員
      會不得再有任何請求及主張事項。原告於96年9月間某日
      已自大樓管理委員會處領取4,412元之油漆補償金，有協
      議書（見本院卷一第61頁）、油漆補償金簽收表（見本院
      卷一第62頁）、公告（見本院卷一第135頁）等附卷可憑
      。原告雖主張協議書係大樓管理委員會與被告所簽訂，對
      伊不生效力云云。惟查，原告如不同意大樓管理委員會與
      被告所簽訂之協議內容，自不應領取補償金，是原告既已
      領取該補償金，應認定原告已就牆壁龜裂部分與被告達成
      民事和解，嗣後就此部分不得再請求。
    (3)綜上，原告請求油漆工程費14,500元，為無理由，不應准
      許。
（三）系爭房屋後陽台採光罩漏水原因為何？是否可歸責於被告
      ？經查：
    (1)被告有修繕系爭房屋後陽台之採光罩，為兩造所不爭執。
      原告主張係因被告未修繕妥適導致漏水，惟為被告所否認
      ，是原告自應就此事實負舉證責任。查證人己○○於本院
      審理時證稱略以：伊記得有去過原告家1次，是因為採光
      罩有破洞，怕雨水進來，所以拿塑膠布去蓋，有無漏水，
      伊不記得了等語（見本院98年2月12日言詞辯論筆錄）。
      證人乙○○於本院審理時證稱略以：大概在96年8月間，
      伊有看到石頭在原告房屋的採光罩上面，不確定有沒有打
      破。被告有來修過2次，分別是96年8月、12月的時候，原
      告有跟伊說下雨的時候會滲水等語（見本院98年3月5日言
      詞辯論筆錄）。證人巳○○、丁○○、壬○○、癸○○等
      於本院審理時證稱略以：有聽原告說擺在家裡的衣服被雨
      淋濕等語（見本院98年4月7日言詞辯論筆錄）。證人丙○○於本院審理時證稱略以：原告有說櫃子因為漏水壞掉，
      伊沒有看到漏水等語（見本院98年4月30日言詞辯論筆錄
      ）。證人戊○○於本院審理證稱略以：96年8月18日有下
      雨，伊有去看原告放衣服的櫃子，伊只有看到櫃子損壞，
      並沒有看到採光罩破裂滲水，也沒有看到採光罩滲水下來
      滴到櫃子上，櫃子損壞的原因應該是滲水造成，因為櫃子
      有潮濕，伊判斷是颱風下雨造成濕氣很重等語（見本院98
      年6月16日言詞辯論筆錄）。綜觀上開證人所述，並無法
      證明系爭房屋後陽台之漏水，係被告未將採光罩修理完善
      所致。尤其原告主張96年8月18日當天颱風下雨，伊始發
      現採光罩有漏水之情形，惟證人戊○○證稱當天有去原告
      家，未見採光罩有漏水之情形，與原告所述不符，是原告
      之主張是否可信，即屬可疑。
    (2)本件經本院囑託臺灣省土木技師公會鑑定系爭房屋採光罩
      是否會漏水？如會，漏水原因為何？要如何修復？修復費
      用應為多少？該會於99年1月4日以（99）省土技字第0020
      號函覆結果為：「1.鑑定標的物及下方牆面於會勘時以肉
      眼觀察尚無漏滲水情形。2.鑑定標的物構造尚稱完好，會
      勘時發現鋁料構架有三處損壞，而其中位置1（照片編號
      13）之鋁料構件損壞可能會造成鑑定標的物採光罩漏滲水
      ，建議應予以修復位置1 之損壞鋁料構件。而損壞位置2
      （照片14）及位置3（照片15）之損壞程度應不至於影響
      採光罩之結構及防水功能。3.鑑定標的物與建築結構體交
      界處A、B、C等三區域皆曾經發生過漏滲水現象，漏滲水
      之主要因素為接合材質矽利康失敗所致，此推論可由採光
      罩與建築結構體交界處之矽利康有塗兩層的修復痕跡可證
      。3.（應為4.）目前接合材質矽利康已部分出現邊緣剝落
      現象，未來可能會從矽利康邊緣剝落處漏滲水。4.（應為
      5.）目前標的物雖未發現漏滲水情形，但建議若考慮標的
      物未來之使用性及耐久性並預防漏滲水情形發生，可採預
      防式維護方式處理。」有鑑定報告書附卷可憑。而系爭房
      屋後陽台目前之採光罩係被告所修復，被告修復時僅更換
      壓克力板（即PC板），並未更採光罩換骨架，為兩造於本
      院勘驗現場時所不爭執，有勘驗筆錄附卷可憑，則本件採
      光罩漏滲水之原因依鑑定報告書所載，係採光罩與房屋結
      構體交界處矽利康失敗所致，該部分並非被告修繕之範圍
      ，是採光罩漏滲水並非被告修復不善所致。況被告於修復
      時，因將所有之採光罩再塗以矽利康（此所以鑑定報告記
      載採光罩與建築結構體交界處之矽利康有塗兩層的修復痕
      跡），故目前系爭房屋之採光罩並無漏滲水之情形存在，
      益見被告不僅已將其損害之部分已修復完畢，並將非其所
      造成之損壞（即採光罩與房屋結構體交界處）併同修復，
      故系爭房屋採光罩自被告修復後並無漏滲水之情形。
    (3)綜上，系爭房屋採光罩遭被告損壞之部分，已經被告修復
      完畢，且目前並無漏滲水，則原告請求修復採光罩，為無
      理由。不應准許。又系爭房屋前縱有漏水，造成原告衣櫥
      、進口衣服等物品之損害，亦無證據證明係可歸責於被告
      ，是原告請求採光罩漏滲水造成其衣櫥、進口衣服等物品
      之損害，亦無理由，不應准許。
（四）從而，原告依據民法第184條第1項、第216條之規定，請
      求被告給付2,403,540元，及自起訴狀繕本送達翌日起至
      清償日止，按年息5%計算之利息，為無理由，應予駁回。
      原告之訴既經駁回，其假執行之聲請及失所附麗，應併予
      駁回。
五、本件事證已臻明確，兩造其餘陳述及主張與調查證據，核與
    本件判決結果無影響，爰不一一論駁，附此敘明。
六、訴訟費用負擔之依據：民事訴訟法第78條。
中    華    民    國    99    年    2    月    11     日
                  民事第三庭    法  官  謝慧敏
正本係照原本作成。
如對本判決上訴，須於判決送達後20日內向本院提出上訴狀。
中    華    民    國    99    年    2    月    11     日
                                書記官  王志

司法院資訊處製作；財團法人民間司法改革基金會備份。
